【裁判字號】    90,上訴,3424
【裁判日期】    901231
【裁判案由】    誣告
【裁判全文】
臺灣高等法院刑事判決                            九十年度上訴字第三四二四號
    上  訴  人  乙○○
    即 自訴 人
    被      告  丙○○
右上訴人因被告誣告案件，不服臺灣臺北地方法院九十年度自字第三二號，中華民
國九十年八月二十二日第一審判決，提起上訴，本院判決如左：
    主      文
上訴駁回。
    理      由
一、自訴意旨略以：被告丙○○明知自訴人乙○○係因代替案外人友群電器有限公司
    （以下簡稱友群公司）清償友群公司積欠聖雄、愛禮電器行之債務新臺幣（下同
    ）二十萬五千八百元，而與友群公司達成和解，由友群公司賠償自訴人十二萬元
    之事實，竟意圖使自訴人受刑事處分，於民國八十八年五月間向臺灣臺北地方法
    院檢察署檢察官提出告訴，指稱自訴人擅自以太星電話商品股份有限公司（以下
    簡稱太星公司）名義與債務人友群公司達成和解，並侵占和解款十二萬元，嗣經
    檢察官以自訴人罪嫌不足為不起訴之處分，且經再議駁回確定，因認被告涉有刑
    法第一百六十九條誣告罪嫌。
二、按犯罪事實應依證據認定之，無證據不得推定其犯罪事實，又不能證明被告犯罪
    者，應諭知無罪之判決，刑事訴訟法第一百五十四條、第三百零一條第一項分別
    定有明文。又告訴人所訴事實，不能證明其係實在，對於被訴人為不起訴處分確
    定者，是否構成誣告罪，尚應就其有無虛構誣告之故意以為斷，並非當然可以誣
    告罪相繩；次按誣告罪之成立，以告訴人所訴被訴人之事實必須完全出於虛構為
    要件，若有出於誤會或懷疑有此事實而為申告，以致不能證明其所訴之事實為真
    實，縱被訴人不負刑責，而告訴人本缺乏誣告之故意，亦難成立誣告罪名，是其
    所訴事實，雖不能證明係屬實在，而在積極方面尚無證據證明其確係故意虛構者
    ，仍不能遽以誣告罪論處，最高法院五十九年臺上字第五八一號、四十四年臺上
    字第八九二號、四十六年臺上字第九二七號著有判例可資參照。
三、自訴人認被告涉有右揭犯行，無非係以臺灣高雄地方法院檢察署檢察官八十八年
    度偵字第一五四七五號不起訴處分書、友群不良債權明細表報告、和解書等為其
    所憑之主要論據；訊據被告丙○○堅決否認有何誣告犯行，並辯稱：友群公司倒
    閉時共積欠太星公司一百多萬元，自訴人竟然私下就某部分債權與友群公司達成
    和解，並收受和解款十二萬元，才因此向自訴人提起侵占之告訴等語。經查：
    (一)被告丙○○於八十八年五月間以太星公司代表人名義具狀向臺灣臺北地方法院
      檢察署告訴自訴人乙○○涉有侵占罪嫌，因無管轄權而由臺灣高等法院檢察署
      移轉台灣高雄地方法院檢察署偵辦後，經臺灣高雄地方法院檢察署以八十八年
      度偵字第一五四七五號處分不起訴，經提起再議後亦經臺灣高等法院檢察署以
      九十年度議字第七○一號駁回再議確定之事實，有上開不起訴處分書及再議駁
      回處分書附卷可稽，並經本院調閱上開卷宗審閱無誤，而上開不起訴處分書及
      再議駁回聲請書意旨略以：乙○○與友群公司成立和解時，係以個人名義為之
      ，且係針對乙○○代友群公司向聖雄、愛禮電器行清償貸款二十萬五千八百元
      部分達成和解，並非如告訴人所述乙○○未經告訴人授權擅自與友群就貨款一
      百三十餘萬元部分成立和解，且事後太星公司（法定代理人為丙○○）與乙○
      ○因代墊貨款事宜所涉臺灣高雄地方法院檢察署八十三年度偵字第七二八九號
      偽造文書等案，雙方成立和解，如乙○○確實有侵占告訴人和解款項，何以告
      訴人於事隔四個月後又與被告乙○○和解並支付乙○○代墊之款項等語，而以
      罪嫌不足為不起訴處分，然此究僅於證明被告於該案指訴自訴人所涉侵占罪嫌
      不足，其於提起告訴時是否確實具有誣告之犯意，仍應賴其他積極證據佐證。
    (二)友群公司因經營不善倒閉並積欠太星公司一百多萬元債務，業據被告及自訴人
      所是認，且有自訴人庭呈之友群不良債權明細報告附卷可稽，又上開債務分為
      三部份，Ａ部分為太星公司現有債權七十六萬四千四百三十元，Ｂ部分為向聖
      雄、愛禮電器行調貨之債權二十萬五千八百元，Ｃ部分為太星公司出貨債權二
      十二萬四千四百四十元，其中與本件有關之Ｂ部分債務，自訴人於上開不良債
      權明細報告中載明「１．Ｂ項債權已由職逕向相關店結算。」、「３．ＢＣ項
      之債權追索，懇請公司一併計之訴於法，來日追討完成屆時再行返還職。」，
      被告公司主管李坤南、黃萬生亦分別批示「Ｂ項已要求李副理確認與愛禮清償
      報告。」、「如本案能順利結案，訴訟金額能全數追回，Ｂ項及Ｃ項實付額能
      轉返張員。」，足見在對外關係上太星公司有向友群公司追討右揭債款之權，
      應屬無疑。雖自訴人於八十三年二月十七日與友群公司和解時，是否仍在太星
      公司任職乙節，據被告於對自訴人所提出侵占案中，提出太星公司人事令資為
      自訴人業已離職之證明，自訴人乙○○則稱當時正在職業傷害修養中，尚未離
      職等語（詳見調卷之臺灣臺北地方法院檢察署八十八年度偵字第一Ｏ三一二號
      第一頁反面、第五頁、第二十八頁），核被告與自訴人之陳述，就自訴人是否
      確已離職固存有爭執，然被告主觀上係認自訴人乙○○已於八十二年八月四日
      因無故曠職三日，而予以解職，並非無據；又自訴人確有以公司職員身分與債
      務人友群公司商談和解事宜，業據證人即代表友群公司簽立和解書甲○○於本
      院調查時到庭證稱「（自訴人當時是以何資格與你簽具該和解書？）因為當時
      我們也欠自訴人公司錢，自訴人說這筆錢由他代表公司收就好。當時自訴人並
      沒有告訴我他已經離職。」等語（本院卷第七十九頁）。是綜上事證，被告在
      太星公司對友群公司尚有一百多萬元債權未獲清償，且主觀上認自訴人於八十
      二年八月四日業已離職，又未事先知會公司，即代表公司與友群公司和解，非
      但於收受和解款十二萬元後復未繳回公司，且在與友群公司之和解書第三項中
      載明：「丙方（即乙○○）應負有向太星太宇公司主張放棄本項債權向甲乙雙
      方追訴之義務」，致誤會自訴人擅自與債務人友群公司和解並侵占和解款，而
      認自訴人涉有侵占罪嫌因而提出告訴，其所述之事實並非全然出於虛構而係出
      於合理之懷疑，縱上開債權因對內關係上因自訴人代友群公司就聖雄、愛禮公
      司貨款部分先行返還給公司，而使自訴人與友群公司達成和解並收取十二萬元
      和解款，尚不得論以侵占，惟被告既係因對上開法律關係有所誤解方提起告訴
      ，顯見其並無故意陷人於罪之主觀犯意，而其所述事實又非全然出於虛構，揆
      諸前揭說明，自難以誣告罪相繩。
    綜右理由，自訴人所援證據，均不足以證明被告確有誣告之故意，此外復查無其
    他積極證據足資認定被告有誣告犯行，應認被告犯罪尚屬不能證明。
四、原審法院經審理結果，對被告為無罪之諭知，經核並無不合，自訴人仍執陳詞，
    指摘原審判決不當而提起上訴，為無理由，應予駁回。
據上論斷，應依刑事訴訟法第三百六十八條判決如主文。
中    華    民    國       九十       年      十二      月    三十一    日
                            臺灣高等法院刑事第十九庭
                                審判長法  官  許  國  宏
                                      法  官  洪  光  燦
                                      法  官  林  勤  純
右正本證明與原本無異。
如不服本判決應於收受送達後十日內向本院提出上訴書狀，未附理由時應於提起上訴
後十日內向本院補具上訴理由書狀（均應按被告人數提出繕本）。
被告不得上訴。
                                      書記官  葉  瑩  庭
中    華    民    國       九十       年      十二      月    三十一    日


司法院資訊處製作；財團法人民間司法改革基金會備份。
